# 如何确定明股实债？

提问人：呀呀岛 时间：2020-12-31 08:05:09
请教版主：
基本情况：A公司（仅一个股东C)要引入投资者B,约定由B出资后持股9%，B不参与A公司的日常经营，且表决权、决策权等公司章程中的所有权利全部委托给C,但B需要承担公司法规定的义务和责任，B公司享有优先分红权，且在A符合分配利润并承担相关应交税费的前提下，优先保证B的固定分红收益，分红收益按照实际出资金额乘以5%，且每年支付一次，除了5%的利息，B公司不享有任何额外收益。其他无特殊约定。
请问：B公司对该笔投资确认债权还是股权呢？ 另外，协议未约定本金如何支付，因协议约定了B需要承担公司法规定的义务和责任，可以理解本金回收不能确定吗？
国家税务总局公告 2013 年第 41 号公告里面称之为“混合性投资”，混合性投资只有同时符合以下五大条件，才能被界定为债权投资：
（ 1 ）付息性特征：被投资企业接受投资后，需要按投资合同或协议约定的利率定期支付利息（或定期支付保底利息、固定利润、固定股息，下同）；
（ 2 ）还本性特征：有明确的投资期限或特定的投资条件，并在投资期满或者满足特定投资条件后，被投资企业需要赎回投资或偿还本金；
（ 3 ）投资企业对被投资企业净资产不拥有所有权；
（ 4 ）投资企业不具有选举权和被选举权；
（ 5 ）投资企业不参与被投资企业日常生产经营活动。
理解 1 ：根据国税的规定，该投资不属于债权投资，那应该属于股权投资，确认交易性金融资产，在年末根据A公司的报表确认投资收益？
理解 2 ：根据国税的规定，该投资不属于债权投资，那应该属于股权投资，确认交易性金融资产，根据次年的股东会分红决议将分红确认到次年投资收益？
理解 3 ：因为约定支付固定利息，确认为交易性金融资产，理解为债权，确认利息收入?
请陈版主赐教，谢谢！

回答人：chenyiwei
会计上从投资方角度，是根据合同现金流量特征和管理金融资产的业务模式来确定其分类的。
如果只是按照你给出的条款，“优先保证”5%收益，但未明确A的利润不足分配的情形下由股东C补足，则合同现金流量特征还不是完全的固定现金流，这种情况下不满足“本金+利息”的基本借贷安排，只能作为以公允价值计量且其变动计入损益的金融资产。但这很明显也不是“股”。